【裁判字號】    98,交聲更一,21
【裁判日期】    980710
【裁判案由】    聲明異議
【裁判全文】
臺灣高雄地方法院交通事件裁定      98年度交聲更一字第21號
原處分機關  交通部公路總局高雄區監理所
異  議  人
即受處分人  甲○○
上列異議人因違反道路交通管理處罰條例案件，對於交通部公路
總局高雄區監理所於民國98年2 月25日所為處分（原處分案號：
高監自裁字第裁80-Z5B002111號），聲明異議，經臺灣高等法院
高雄分院發回更為裁定，本院裁定如下：
    主  文
異議駁回。
    理  由
一、聲明異議意旨略以：受處分人即異議人甲○○前於96年11月
    11日已因持聯結車駕照酒後駕駛自小客車，在高雄縣大寮鄉
    ○○路，遭警查獲舉發，經裁罰吊扣聯結車駕駛執照1 年（
    自97年5 月1 日起至98年4 月30日止），仍在吊扣駕照期間
    （本院98年度交聲字第609 號部分已經撤回異議，參本院交
    聲字第610 號卷，以下稱610 號卷，第21頁）。確因生活所
    需，不得已於97年12月7 日無照駕駛大貨車，遭高速公路員
    警攔檢舉發，惟道路交通管理處罰條例已經修正，不得逕為
    吊銷駕駛人所持有他級車類駕駛執照，前遭吊扣聯結車駕照
    將於98年4 月30日屆期得領回，本件如原處分裁處吊銷聯結
    車駕照，實有違法律精神。且異議人現在資源回收場工作，
    以開車維生，有家庭要扶養，請撤銷裁處吊銷聯結車駕照之
    處分（異議人就原處分裁處罰鍰8 萬6000元、記違規點數1
    點部分，已表明撤回異議，本院交聲字第610 號卷第23頁）
    。
二、按汽車駕駛人駕駛聯結車、大客車、大貨車，有駕駛執照吊
    扣期間駕車者，汽車所有人及駕駛人各處新臺幣4 萬元以上
    8 萬元以下罰鍰，並當場禁止其駕駛，並吊銷其駕駛執照按
    道路交通管理處罰條例第21條之1 第1 項第7 款、第2 項定
    有明文。
三、經查異議人原持領有聯結車駕駛執照，前因酒後酒精濃度超
    過標準而駕駛自小客車，受裁處吊扣違規時所持領之駕駛執
    照處分確定（即原處分機關97年4 月30日高監自裁字裁80-N
    O0000000號裁決書），並已實際由監理機關自97年4 月30日
    執行吊扣收繳職業聯結車駕駛執照1 枚在案，至98年4 月29
    日方期滿。異議人猶在吊扣期間，竟於97年12月7 日又駕駛
    車號5H-350號自用大貨車並因行駛高速公路裝置貨物未依規
    定覆蓋，其他之違規而為警攔檢查獲製單舉發（即原處分機
    關98年2 月25日高監自裁字裁80-Z5B002111號裁決書），為
    本件異議人所不爭執，並有內政部警政署國道公路警察局舉
    發違反道路交通管理事件通知單、違規查詢報表、裁決書在
    卷可查（本院610 號卷第12至14頁、24頁），自應認為真實
    。
四、異議人雖以道路交通管理處罰條例已經修正，不得逕為吊銷
    駕駛人所持有他級車類駕駛執照，認原吊扣其職業聯結車駕
    駛執照之處分，與法有違，進而異議人於本件駕駛大貨車，
    即非屬駕照吊扣期間駕車云云。
  (一)原處分機關97年4 月30日高監自裁字裁80-NO0000000號裁決
    書所為之吊扣駕駛執照12個月之處分已確定，並未遭撤銷，
    已如前述。
  (二)按「行政處分有下列各款情形之一者，無效︰一、不能由書
    面處分中得知處分機關者。二、應以證書方式作成而未給予
    證書者。三、內容對任何人均屬不能實現者。四、所要求或
    許可之行為構成犯罪者。五、內容違背公共秩序、善良風俗
    者。六、未經授權而違背法規有關專屬管轄之規定或缺乏事
    務權限者。七、其他具有重大明顯之瑕疵者。」為行政程序
    法第111 條所明定。就行政處分之無效原因，採重大明顯瑕
    疵說，1 至6 款是重大明顯之例示，第7 款則為重大明顯之
    概括規定。所謂「重大明顯」，係指其瑕疵之程度，不但重
    大，且如同寫在額頭上，任何人一望即知。如果其瑕疵非重
    大，或非明顯（尚須實質審查才能知悉者），即難指該行政
    處分為無效（最高行政法院98年度判字第693 號判決參照）
    。原處分機關上開「高監自裁字裁80-NO0000000號裁決書」
    之確定行政處分所持見解固有爭議，然並無上開行政程序法
    第111 條第1 款至第6 款所列無效行政處分情形，自應審酌
    有無上開同條第7 款所稱「具有重大明顯之瑕疵」之情形。
    法院實務對現行道路交通管理處罰條例第68條「汽車駕駛人
    ，因違反本條例及道路交通安全規則之規定，受吊銷駕駛執
    照處分時，吊銷其持有各級車類之駕駛執照」規定，固時有
    比較同條例於94年12月14日修正公布95年3 月1 日施行之新
    舊法條條文差異並觀其修法理由（原條文將違規駕駛人所持
    有之各級車類駕駛執照一併吊扣或吊銷，失之過酷，影響人
    民工作及生活甚鉅，因而刪除「吊扣」駕駛人駕駛執照時，
    應「吊扣」駕駛人持有各級車類駕駛執照之規定）結果，認
    ：現行規定，已無得「吊扣」駕駛人持有他級駕駛執照之依
    據存在之見解者頗多。然持相異見解者亦不乏其人，行政機
    關在實務上對法院採上開見解者，更是一再抗告以表不服。
    是上開形式上已確定之高監自裁字裁80-NO0000000號行政處
    分自難逕認其瑕疵已具「任何人所一望即知」之情況，而得
    認為係無效之行政處分。
五、綜上所陳，異議人在吊扣職業聯結車駕駛執照之期間，仍駕
    駛駕駛大貨車之事實既可認定，則原處分機關依道路交通管
    理處罰條例第21條之1 第1 項第7 款、第2 項規定，裁處罰
    鍰（此部分撤回異議）及吊銷駕駛執照等處分，與法自無不
    合。異議人所持上開異議事由，均無足採，本件異議為無理
    由，應予駁回。
六、據上論斷，應依道路交通案件處理法第19條，裁定如主文。
中    華    民    國    98    年    7     月    10    日
                  交通法庭    法  官  施介元
以上正本證明與原本無異。
如不服本裁定，應於收受送達後5 日內向本院提出抗告狀。
中    華    民    國    98    年    7     月    10    日
                              書記官  葉玉芬


司法院資訊處製作；財團法人民間司法改革基金會備份。
